臺灣高等法院臺南分院刑事判決　　　　　　九十年度上訴字第一六二二號　孝股
　　上訴人即被告　甲○○
　　選任辯護人　江順雄
右上訴人因搶奪案件，不服臺灣臺南地方法院九十年度訴字第七一八號中華民國九十
年十一月十三日第一審判決（起訴案號：臺灣臺南地方法院檢察署九十年度偵字第三
四九０號），提起上訴，本院判決如左：
    主  文
上訴駁回。
    事  實
一、甲○○於民國九十年二月九日上午九時十五分許，騎乘車牌號碼ＶＩＢ─九八九
    號輕型機車行經台南縣永康市○○里○○街二一八號對面之街道時，見乙○○所
    駕駛而暫停於該處之車牌號碼ＵＮ─八九七六號自用小客車（簡稱系爭車輛）駕
    駛座上置有乙○○所有之皮包一只（內有新台幣九百元、支票本一本、行動電話
    二支、信用卡五張），且駕駛座旁之車窗未關閉，竟意圖為自己不法所有之意圖
    ，將手伸入駕駛座旁之車窗內欲拿取該皮包，適乙○○之女兒王咨驊坐在車內之
    後座見狀，立即出手按住該皮包，並於被告拿取該皮包時，拉住皮包，二人進而
    發生拉扯，隨即為乙○○及王佩珍發現，乙○○並大喊「你在幹嘛」，甲○○見
    行跡敗露始放手而不遂，隨即騎乘機車逃逸。嗣於同日上午九時二十分許，乙○
    ○駕駛前開自小客車行經台南縣永康市○○路「三皇三家」餐廳前，發現甲○○
    之行蹤而報警查獲。
二、案經陳致君訴由臺南縣警察局永康分局報請臺灣臺南地方法院檢察署檢察官偵查
    起訴。
    理  由
一、訊據被告甲○○矢口否認有何前揭犯行，辯稱：（一）因見該處熱鬧，想找適合
    做早餐生意之地點，遂騎車於該處附近繞行多次，當時為閃避一輛貨車，遂以手
    扶靠前開自小客車駕駛座之車窗，並未將手伸入車窗內拿取皮包，亦未與王咨驊
    發生拉扯；（二）証人王咨驊於警訊時並未提及被告「在他拿之前，我也有以手
    按住皮包」、「在他騎車在車旁繞時，我發覺不對，我即以手壓住皮包」等語，
    竟於偵訊時為上開証詞，前後顯有不符之處。（三）依告訴人乙○○於警訊所稱
    曾看到被告騎車繞經過其車子二次等語，則告訴人自始即注意被告的行為舉足，
    則告訴人發現被告靠近其車時，即已呼叫，被告豈有與王咨驊拉扯之時間。（四
    ）証人王佩珍於警訊時曾証稱「親眼看見嫌犯伸手拿皮包，並和我女兒拉扯搶皮
    包」，然告訴人於偵查中既稱未「親眼看到拉扯」，則証人王佩珍如何能看見被
    告與其女兒拉扯。（五）若果真証人王咨驊曾與被告發生拉扯，則警察焉有不採
    集皮包上指紋，並檢視該皮包有無扯壞，而將皮包照相存証之理，且以証人王咨
    驊年僅十一歲之小孩，豈能抗拒的了一成年男子拉扯之力，更何況其又坐在後座
    ，手的長度及力道是否能阻止被告行竊；再被告若果真欲行犯案，則豈會騎著自
    己的機車，在光天化日之下，未加掩飾，卻慢速騎車繞行數次，且王咨驊業已看
    清楚其面目之下，方才搶奪云云。
二、經查：
（一）右開被告如何伸手拿取告訴人乙○○所有，放置於系爭車輛駕駛座上皮包等事
      實，業據証人即告訴人乙○○之女王咨驊於警訊証稱「．．該男子（即被告）
      又繞了一圈回來，便伸手從我媽媽車子車窗進來拿我媽媽的皮包，我看見該男
      子拿我媽媽的皮包，我便伸手再把皮包拉回來，剛好我媽媽喊說你在幹嗎，該
      男子便騎車逃走了」（見警訊卷王咨驊筆錄）；於偵查語則証述「我當時是座
      在後座，是駕駛座後座，他（即被告）當時騎車過來在我母親車旁繞好幾圈，
      他有看到我，我母親車窗沒關，他伸手入駕駛座有拿起皮包，在他拿之前，我
      也有以手按住皮包，在他拿皮包時，我媽媽喊叫，他才放開手．．」、「（你
      當時是如何壓住你母親皮包）我是移到後座之前座二座位中間，而伸手去握住
      該皮包」（見偵查卷第二十六頁反面最後第五行起至第二十七頁）。就証人証
      稱被告如何伸手進入車內拿取皮包，為告訴人發現，被告因而作罷逃逸一節，
      核與告訴人於警、偵訊時指訴情節相符（見警訊卷告訴人筆錄、偵查卷第十頁
      反面第一行起），並經証人王佩珍於警訊時証明在卷（見警訊卷証人筆錄）。
（二）雖被告以前揭情詞置辯，但查：
  １、証人王咨驊於警訊時雖未提及被告「在他拿之前，我也有以手按住皮包」、「
      在他騎車在車旁繞時，我發覺不對，我即以手壓住皮包」等語，但查証人即警
      訊時僅就被告拿取該皮包時之情節，而証述「其伸手再將之拉回來」（見警訊
      卷証人筆錄），嗣於偵查中再就被告拿取該皮包之前之情節而為上開敘述，顯
      係補充警訊之証詞，尚難以此即認証人於警、偵訊前後証詞有何互相矛盾或重
      大出入之處；況証人僅年僅十餘之小孩，與被告既未認識，亦夙無怨隙，衡情
      豈有設詞誣陷之理。
  ２、再依証人王咨驊於警訊証稱「其看見被告拿取告訴人之皮包，即伸手再把皮包
      拉回來，剛好告訴人喊叫，被告始作罷逃離現場」等語（見警訊卷証人筆錄）
      ；及告訴人於偵查中指稱「証人王咨驊與被告拉扯時間很短」等語觀之（見偵
      查卷第十一頁第二行起），顯見被告與王咨驊拉扯時間僅係瞬間之事，即因告
      訴人乙○○喊叫，被告因而逃逸作罷，則縱令証人王咨驊為年僅十餘歲之小孩
      ，衡之常情，亦難認証人王咨驊於被告拿取該皮包時，全無拉住該皮包以防被
      告取走之可能，被告所辯「証人王咨驊年僅十一歲之小孩，豈能抗拒的了一成
      年男子拉扯之力，更何況其又坐在後座，手的長度及力道是否能阻止被告行竊
      」云云，自無足取。
  ３、又証人王佩珍於警訊証述「被告伸手拿皮包，並和証人王咨驊拉扯」等語（見
      警訊卷証人王佩珍筆錄），經核証人王佩珍於警訊之証詞，及証人王咨驊警、
      偵訊之証詞及告訴人乙○○警、偵訊之指訴，三人就被告曾伸手進入車內拿取
      皮包一節，彼等間之証詞或指訴並無重大或明顯不一致之情事，縱令告訴人乙
      ○○於偵查中陳稱「未親眼看見拉扯」等語（見偵查卷第十一頁正面），但被
      告與証人王咨驊拉扯時間既係瞬間之事，已如前述，則尚難以告訴人乙○○上
      開所稱「未親眼看見拉扯」等語，即認証人王咨驊之前開証詞，有何虛偽或誣
      陷被告之詞。
  ４、告訴人乙○○、証人王佩珍與被告既未認識，若果真被告係因閃避一輛貨車，
      遂以手扶靠前開自小客車駕駛座之車窗，並未將手伸入車窗內拿取皮包，衡情
      告訴人乙○○、証人王佩珍豈有設詞誣陷之理；況將手扶靠車窗與將手伸入車
      內之動作明顯不同，告訴人乙○○、証人王佩珍與証人王咨驊等人豈有誤認之
      理，被告所辯顯係無稽，實難信採。
  ５、末查証人王咨驊於警、偵訊時對於被告犯罪行為之過程陳述詳細，並先後指認
      被告無訛（見証人王咨驊警訊筆錄、偵查卷第二十六頁反面），又其對於被告
      犯案當時騎乘之機車車牌號碼及樣式之描述，亦與被告所騎乘之機車相符，其
      證言應較可採信，被告雖請求再行訊問証人王咨驊証明「被告未與証人拉扯」
      ；並勘驗警訊錄音帶，以資証明証人王咨驊所述「拉扯」皮包，係不當誘導云
      云，本院認無必要。又被告請求勘驗系爭皮包，以資証明被告未與証人王咨驊
      拉扯，且警員未採取指紋云云。然本件案發迄今既已近一年，該皮包既未扣案
      ，且被告與証人王咨驊拉扯時間既短暫，則縱令該皮包無被告指紋，或該皮包
      無拉痕，亦難認被告於案發之時，無伸手搶奪該皮包之行為，況若拉扯時間甚
      短，則該皮包未必留下拉痕，是本院亦認無再行勘驗該皮包之必要。
（三）綜上所述，被告所辯，顯係卸責之詞，委無足採，本件事証明確，被告犯行堪
      予認定。
三、查被告伸手進入告訴人前開車輛內，於拿取皮包時，証人王咨驊既按住該皮包，
    惟被告仍拉住該皮包，而與王咨驊拉扯，嗣經告訴人發現而未得逞，顯係意圖為
    自己不法之所有，而搶奪他人之動產未遂，核其所為，係犯刑法第三百二十五條
    第三項、第一項之搶奪未遂罪。被告已著手搶奪被害人之皮包，未及置於自己實
    力支配之下而未遂，為未遂犯，依刑法第二十六條前段規定按既遂犯之刑度減輕
    之。
四、原審以被告罪證明確，因予適用刑法第三百二十五條第三項、第一項、第二十六
    條前段規定，並審酌被告犯罪之動機、目的、手段、光天化日之下行搶，目無法
    紀，影響社會安寧等一切情狀，量處有期徒刑七月。本院經核原判決認事用法，
    並無不合，量刑亦稱妥適。上訴意旨，否認犯罪，並指摘原判決不當，為無理由
    ，應予駁回。
據上論結，應依刑事訴訟法第三百六十八條，判決如主文。
本案經檢察官吳忠賢到庭執行職務。
中      華      民      國    九十一    年      一      月     十六     日
                                     臺灣高等法院臺南分院刑事第五庭
                                             審判長法官  鄭  文  肅
                                                   法官  王  浦  傑
                                                   法官  陳  珍  如
右正本證明與原本無異。
如不服本判決，應於判決送達後十日內向本院提出上訴狀，其未敘述理由者並應於提
出上訴狀後十日內向本院補提理由書（應附繕本)。
                                              法院書記官  周  美  莉
中      華      民      國    九十一    年      一      月     十六     日
附錄條文：
中華民國刑法第三百二十五條第一項、第三項
 (普通搶奪罪)
意圖為自己或第三人不法之所有，而搶奪他人之動產者，處六月以上五年
以下有期徒刑。
因而致人於死者，處無期徒刑或七年以上有期徒刑，致重傷者，處三年以
上十年以下有期徒刑。
第一項之未遂犯罰之。
